【裁判字號】    99,台上,2392
【裁判日期】    990422
【裁判案由】    殺人未遂
【裁判全文】
最高法院刑事判決            九十九年度台上字第二三九二號
上  訴  人  甲○○
選任辯護人  蘇俊誠律師
上列上訴人因殺人未遂案件，不服台灣高等法院高雄分院中華民
國九十七年四月十六日第二審判決（九十六年度上訴字第三四０
號，起訴案號：台灣高雄地方法院檢察署九十五年度偵字第一八
二二九號），提起上訴，本院判決如下：
    主  文
原判決撤銷，發回台灣高等法院高雄分院。
    理  由
本件原判決維持第一審論處上訴人甲○○殺人未遂罪刑（公共危
險、肇事逃逸部分業經判刑、無罪確定），駁回其在第二審之上
訴，固非無見。
惟查：（一）刑事訴訟法第一百五十九條之五規定：「被告以外
之人於審判外之陳述，雖不符前四條之規定，而經當事人於審判
程序同意作為證據，法院審酌該言詞陳述或書面陳述作成時之情
況，認為適當者，亦得為證據。」「當事人、代理人或辯護人於
法院調查證據時，知有第一百五十九條第一項不得為證據之情形
，而未於言詞辯論終結前聲明異議者，視為有前項之同意。」係
以該陳述須經法院「審酌作成時之情況，認為適當」時，為其適
用要件之一，並非一經明示或擬制同意，即可無條件容許作為證
據。此所謂「審酌該陳述作成時之情況，認為適當」者，係指依
各該審判外供述證據製作當時之過程、內容、功能等情況，是否
具備合法可信之適當性保障，加以綜合判斷而言。故被告以外之
人於審判外之陳述，經當事人於審判程序同意作為證據者，仍應
於判決內具體說明如何審酌作成時之情況而認為適當，否則即有
違證據法則及理由不備之違誤。本件原判決採納卷附相關案件酒
測報告單、測試觀察紀錄表、高雄市政府警察局舉發違反道路交
通管理事件通知單、車禍現場示意圖、診斷證明書、病歷資料、
身心障礙手冊、公教人員保險殘廢證明書等各函文內容，資以認
定上訴人犯罪之論據之一（見原判決第六頁第十一行以下、第八
頁倒數第一行以下至第九頁第五行）。理由內略謂「檢察官、被
告及辯護人均於本院準備程序中同意作為證據，自得為證據」（
見原判決第四頁倒數第二行至第一行），並未說明如何審酌所採
納該審判外之書面陳述作成當時之情況，認為具備適當性之要件
，僅泛言上情，即依上揭規定，認具有證據能力，要屬有違證據
法則及不備理由，難謂適法。（二）依刑事訴訟法第一百八十六
條規定，證人除有不得令其具結之情形外，應命具結，未依法具
結之證言，在程序上欠缺法定條件，難認為合法之證據資料，故
同法第一百五十八條之三規定證人依法應具結而未具結者，其證
言不得作為證據，此乃為擔保證人據實陳述，以確保司法權作用
之正確性而設，故證言無論對被告有利或不利，不因被告表示無
異議為本案言詞辯論，而得採為證據。本件原判決採納證人姚奉
純於第一審審判時之證詞，資為認定上訴人犯罪之部分論據（見
原判決第六頁倒數第九行至第八行）。然稽之卷證，雖有審判長
於訊問前命該證人具結之記載，但並無結文附卷（第一審卷第二
三一頁），原判決理由內逕謂證人姚奉純於第一審審判中未經具
結之陳述，依刑事訴訟法第一百五十九條之五第二項之規定，自
得為證據（見原判決第五頁第八行以下），並採為論罪之依據，
亦與證據法則相違。以上或為上訴意旨所指摘，或為本院得依職
權調查之事項，應認原判決有撤銷發回更審之原因。
據上論結，應依刑事訴訟法第三百九十七條、第四百零一條，判
決如主文。
中    華    民    國  九十九  年    四    月  二十二  日
                      最高法院刑事第十一庭
                          審判長法官  石  木  欽
                                法官  洪  佳  濱
                                法官  韓  金  秀
                                法官  段  景  榕
                                法官  周  煙  平
本件正本證明與原本無異
                                      書  記  官
中    華    民    國  九十九  年    四    月  二十七  日
                                                      Ｑ

司法院資訊處製作；財團法人民間司法改革基金會備份。
